最高法院刑事判決　　　　　　　　　　　　　　　九十三年度台上字第五一八四號
　　上　訴　人　甲○○
　　　　　　　　　　　　（另案在台灣台中監獄執行中）
右上訴人因違反毒品危害防制條例案件，不服台灣高等法院台中分院中華民國九十三
年六月廿三日第二審更審判決（九十三年度重上更(一)字第九九號，起訴案號：台灣彰
化地方法院檢察署八十八年度偵字第一０八九一、一一四七０號），提起上訴，本院
判決如左：
    主  文
原判決撤銷，發回台灣高等法院台中分院。
    理  由
本件原判決認定：上訴人甲○○與不詳姓名之成年者均明知甲基安非他命係毒品危害
防制條例第二條第二項所列之第二級毒品，竟基於販售營利之共同犯意聯絡，由該不
詳姓名者以不詳方式取得甲基安非他命，再以０九二六｜二五五一二九號行動電話為
聯絡工具與購買者聯絡好交易之數量及售價後，指示購買者撥打上訴人所使用之０九
二二｜０二九六二六號行動電話連絡交易地點，一手交錢一手交貨。嗣於民國八十八
年十一月二十四日上午十時許，警方另案查獲高士揚（另由檢察官偵辦）涉嫌施用毒
品安非他命案件時，據高士揚之供述得悉０九二六｜二五五一二九號之行動電話使用
人可能販毒，由高士揚在彰化縣警察局員林分局內以（０四）0000000號電話
連繫該不詳姓名者，諉稱購買二錢（約六．五公克）安非他命，該不詳姓名者要價新
台幣（下同）七千元，並叫高士揚再撥０九二二｜０二九六二六號行動電話連絡交貨
地點，高士揚依言撥通，與上訴人約好在當日下午一時許在彰化縣員林稅捐稽徵處停
車場交貨，即由警前往埋伏，當場查獲上訴人，而販賣未遂，並扣得交貨用之甲基安
非他命二小包，共淨重六．０九公克（包裝重０．三四公克）等情，因而撤銷第一審
之判決，改判論處上訴人共同販賣第二級毒品未遂罪刑，並就其餘檢察官起訴事實不
另為無罪之諭知，固非無見。
惟查：(一)修正前毒品危害防制條例第四條第五項、第二項之販賣第二級毒品未遂罪，
以行為人有營利之意思，為其構成要件之一。故行為人有無此項營利意思之目的條件
，自應於事實欄內為詳實之記載，然後於理由內闡述其憑以認定之證據，方為合法。
原判決事實欄雖認定上訴人「與不詳姓名之成年者……竟基於販售營利之共同犯意聯
絡……」而有本件販賣安非他命未遂犯行，然理由欄漏未予以說明如何認定上訴人有
營利之意圖，已有未洽。又所謂「陷害教唆」，係指犯罪行為人原不具犯罪之故意，
純因司法警察之設計教唆，始萌生犯意，進而著手實行犯罪構成要件行為之謂。本件
上訴人與其共犯之不詳姓名成年人是否於警方授意高士揚佯裝購買安非他命前，即具
有販賣安非他命之故意乙節，與判斷上訴人是否成立販賣第二級毒品未遂罪攸關，自
應於事實欄內為詳實之記載，然後於理由內說明其憑以認定之依據，始稱適法。原判
決理由欄雖以「本件雖高士揚無購買之真意，惟被告甲○○與該不詳姓名之成年人卻
有共同販賣毒品之故意，且此故意係基於持有０九二六｜二五五一二九號行動電話不
詳姓名之成年人與被告原有販賣甲基安非他命之犯意，與本無意販賣，乃基於警方要
高士揚偽稱購買才生犯意有別，自不屬陷害教唆」，據為不採上訴人之相關辯解，並
進而為上訴人不利之認定。然原判決並未說明其憑何證據認定上訴人與不詳姓名者在
高士揚佯裝購買安非他命前「即具有販賣安非他命之故意」，原判決遽為上開認定，
自有判決理由不備之違法。(二)被告之自白，須非出於強暴、脅迫、利誘、詐欺或其他
不正之方法，且與事實相符者，始得採為證據，如果被告之自白係出於不正之方法，
並非自由陳述，即其取得自白之程序，已非適法，則不問自白內容是否確與事實相符
，因其非係適法之證據，即不能採為判決基礎，故審理事實之法院，遇有被告對於自
白提出非自由陳述，係出於不正方法之抗辯時，應先於其他事證而為調查。原判決以
上訴人於警訊及檢察官偵查中等自白，作為認定上訴人犯罪之證據之一，但上訴人已
否認有販賣犯行，且於原審辯稱：警訊筆錄不實在，不是出於自由意志陳述等語（更
一卷第五十五頁），原判決就此有利上訴人之辯解，置而不論，並以警訊之自白作為
不利上訴人之認定，自有可議。(三)毒品危害防制條例業於九十二年七月九日修正公布
，並自公布後六個月施行。乃原判決竟謂「被告行為後，毒品危害防制條例業於九十
二年七月九日修正公布，並於同年月十一日生效……」，此部分亦有未當。以上或為
上訴意旨所指摘，或為本院得依職權調查之事項，應認原判決仍有發回更審之原因。
原判決理由三不另為無罪諭知部分，基於審判不可分之原則，併予發回，附此明。
據上論結，應依刑事訴訟法第三百九十七條、第四百零一條，判決如主文。
中　　　華　　　民　　　國　　九十三　　年　　　十　　　月　　　七　　　日
                              最高法院刑事第十二庭
                                  審判長法官  陳　正　庸
                                        法官  賴　忠　星
                                        法官  王　居　財
                                        法官  張　清　埤
                                        法官  呂　永　福
      右正本證明與原本無異
                                              書  記  官
中　　　華　　　民　　　國　　九十三　　年　　　十　　　月　　 十五 　　日
                                                                        Ｑ
